臺灣嘉義地方法院民事判決　九十二年度訴字第八三九號
　　原　　　告　　內政部警政署國道公路警察局第四警察隊
　　法定代理人　　乙○○
　　訴訟代理人　　蕭敦仁律師
　　複代理人　　　蕭世芳律師
　　被　　　告　　甲○○　　　.
　　　　　　　　　　　　　　　.
右列當事人間請求損害賠償事件，本院於民國九十三年七月七日言詞辯論終結而判決
如左：
    主  　  文
被告應給付原告新台幣（下同）貳拾捌萬伍仟元，及自民國九十二年十月三日起，至
清償日止，按照年息百分之五計算的利息。
原告所提其餘訴訟及假執行聲請，均應駁回。
本案訴訟費用由被告負擔五分之四，原告負擔五分之一。
本件判決第一項得假執行，但被告在假執行程序實施前，預先提供貳拾捌萬伍仟元擔
保後，可以免除假執行。
    事實及理由
壹、原告主張：
  一、被告約於民國九十二年六月十四日中午十二點五十五分，在國道一號南下二五
      五公里七百公尺附近停車後，不知何故，即手持拐扙鎖擊毀原告員警執勤時所
      使用雷達測速器一台，以致無法使用，依民法第一八四條第一項規定，被告應
      負損害賠償責任，而原告請廠商估價後，預計須花費九十五萬元，但原告只請
      求八十萬元，而提起本件訴訟，並願提供擔保，請准為假執行宣告。
　二、提出估價單影本一張，作為證明。
貳、被告抗辯：
　一、被告經過本院合法通知，無正當理由，未向本院請假，而沒有在最後言詞辯論
      期日，到場陳述意見，同時，本案沒有民事訴訟法第三百八十六條所規定的情
      形出現（請看附錄法條），因此，本院依照原告聲請，由原告單獨辯論而直接
      判決。但是，被告之前曾以書狀或言詞提出抗辯如下：
      被告當天下午二點要到台南成功大學上課，約十二點四十五分因車輛（車牌號
      碼ＴＱ─八九二五）水溫過高，而停在路肩檢查（國道一號南下路段），經加
      水降溫後，繼續開車行駛約十二至十三公里後，即被警車從後攔停，被告下車
      後，原告員警卻誣指被告撞倒雷達測速器，並強押被告至警局，以脅迫刑求方
      式逼供，要被告承認毀損雷達測速器，被告因關進拘留室，體溫升高，身體不
      適，又無法對外聯絡，不得已只好在筆錄上簽名承認毀損雷達測速器。
      被告沒有毀損雷達測速器，是因刑求而簽名承認，故原告起訴無理由，而請求
      駁回本件訴訟，如受不利判決，另願提供擔保，請求免為宣告假執行。
　二、提出汽車公司領料派工單一份、就醫證明書一張（均為影本），作為證明。
參、本院依職權傳訊證人邱昱翔、許南耀。
肆、本院判斷：
  一、原告在九十三年七月七日減縮請求為八十萬元（原請求九十五萬元），依照民
      事訴訟法第二五五條第一項第三款規定：「訴狀送達後，原告不得將原訴變更
      或追加他訴。但有下列各款情形之一者，不在此限：３、擴張或減縮應受判決
      事項之聲明者」，原告減縮聲明，符合法律規定，可以准許。
  二、原告主張的事實，被告已在警局及檢察官偵查中自白，有臺灣嘉義地方法院檢
      察署九十二年度偵續字第三三號聲請簡易判決處刑書附卷證明，被告以遭原告
      員警刑求，提起上訴後，亦被本院以證據不足而駁回上訴確定，有本院九十二
      年度簡上字第一七四號刑事判決書附卷可證，故原告的主張可以成立。被告抗
      辯遭原告刑求逼供，才承認毀損雷達測速器，並無其他證據證明，不能被本院
      採信。
      被告另抗辯當天只是停下來加水，沒有拿拐扙鎖打測速器。本院九十三年三月
      十日傳訊當時執勤員警邱昱翔，證人具結作證；看到被告拿拐扙鎖重擊測速器
      ，被告開車加速逃逸，有記下車號通知警網攔截。而被告承認當天駕駛ＴＱ─
      八九二五號自小客車去上課，拐扙鎖放在車上，另案證人即路過聯結車駕駛洪
      政賢亦作證；確實看見一人拿拐扙鎖推倒測速器後，即駕駛ＴＱ─八九二五號
      自小客車離開現場（見本院九十二年度簡上字第一七四號刑事判決理由第二頁
      ），因此，被告抗辯沒有拿拐扙鎖打測速器，不能採信。
　三、被告毀損原告所有雷達測速器，依民法第一八四條第一項前段規定：「因故意
      或過失，不法侵害他人之權利者，負損害賠償責任」，被告應負損害賠償責任
      。
      原告請求被告賠償八十萬元，是因無法修復，而以全新機器的價格計算，但本
      件被毀損的雷達測速器是在八十四年採購，依規定（根據原告說法），十年即
      可報廢，故再經過二年多，該測速器即可報廢。而國內目前使用此種型號雷達
      測速器的機關，除軍事單位外，就只有警察機關，市面上沒有類似的器材流通
      ，無法得知中古測速器的行情，因此，本院無法送鑑定機構鑑定價格。若依照
      所得稅法第五十一條規定，根據固定資產耐用年數表，以平均法計算，因原告
      並非營利事業，而且，固定資產耐用年數表所載器材設備，並無雷達測速器一
      項，仍然無法計算出雷達測速器的中古時價及殘價。
      既然現實上，沒有估算雷達測速器中古行情的標準，本院只能以原告當初採購
      金額九十五萬元，和十年報廢期限，以比例計算，而以每年遞減九萬五千元作
      為計算標準，被告九十二年六月四日毀損原告所有雷達測速器，距離報廢年限
      （八十四年採購），尚有二年多，而以三年計算，因此，原告請求被告給付八
      十萬元，只有二十八萬五千元，具有法律上理由，可以准許，超過的部分，則
      應駁回。
  四、綜上所述，原告根據侵權行為法律關係，起訴請求被告給付主文第一項記載的
      金額、遲延利息，具有法律上理由，應該准許原告的請求，但原告超過主文第
      一項請求範圍的部分，不應准許。
伍、雙方均表示願意提供擔保，分別向法院聲請准許或免除假執行宣告。
    原告部分勝訴，部分敗訴，但本件給付金額未達五十萬元，依民事訴訟法第三八
    九條第一項第五款規定（請看附錄法條），本院應依職權宣告假執行，於是，本
    院宣告；本件判決第一項得假執行，但被告在假執行程序實施前，可以預先提供
    全額擔保後，而免除假執行。至於原告敗部分，則無法准許，應一併駁回。
陸、訴訟費用負擔的依據；依照民事訴訟法第七十九條，判決如主文。
中　　　華　　　民　　　國　　　九十三　　年　　　七　　月　　　二十一　日
                                  臺灣嘉義地方法院民事第二庭
                                      法　官　甘　大　空
右為正本係照原本作成
如對本判決上訴應於送達後二十日內向本院提出上訴狀
中　　　華　　　民　　　國　　　九十三　　年　　　七　　月　　　二十一　日
                                      書記官　李　銷　勳
~F0~
~T40~
附錄法條：
民事訴訟法第三八六條：「有下列各款情形之一者，法院應以裁定駁回前條聲請，並
延展辯論期日：
一　不到場之當事人未於相當時期受合法之通知者。
二　當事人之不到場，可認為係因天災或其他正當理由者。
三　到場之當事人於法院應依職權調查之事項，不能為必要之證明者。
四　到場之當事人所提出之聲明、事實或證據，未於相當時期通知他造者」。
民事訴訟法第三八九條第一項：「下列各款之判決，法院應依職權宣告假執行：
一　本於被告認諾所為之判決。
二　命履行扶養義務之判決。但以起訴前最近六個月分及訴訟中履行期已到者為限。
三　就第四百二十七條第一項至第四項訴訟適用簡易程序所為被告敗訴之判決。
四　（刪除）
五　所命給付之金額或價額未逾新臺幣五十萬元之判決」。
民事訴訟法第三九二條第二項：「法院得依聲請或依職權，宣告被告預供擔保，或將
請求標的物提存而免為假執行」。
